【裁判字號】    95,易,802
【裁判日期】    950731
【裁判案由】    竊盜
【裁判全文】
臺灣彰化地方法院刑事判決               95年度易字第802號
公  訴  人  臺灣彰化地方法院檢察署檢察官
被      告  乙○○
上列被告因竊盜案件，經檢察官提起公訴（95年度偵字第5530號
），本院合議庭裁定由受命法官獨任進行簡式審判程序，茲判決
如下：
    主  文
乙○○竊盜，處拘役拾日，如易科罰金，以佰元折算壹日。
    犯罪事實
一、乙○○前於民國93年間，因竊盜案件，經臺灣宜蘭地方法院
    以94年度易字第18號刑事判決判處有期徒刑6 月，經上訴由
    臺灣高等法院以94年度上易字第952 號刑事判決撤銷原審判
    決，改判處有期徒刑8 月確定，於95年7 月24日因縮刑期滿
    執行完畢釋放（不構成累犯）。詎其竟不知悔改，復意圖為
    自己不法所有之犯意，於94年11月23日下午5 時許，駕車途
    經位於宜蘭縣員山鄉○○路○ 段31號「員山加油站」前，適
    因甲○○駕駛車牌號碼QSY ─605 號輕型機車欲至上揭加油
    站加油，而兩車發生擦撞後，乙○○得知上情後，即向甲○
    ○表明協助加油，在前揭加油站內，開啟甲○○駕駛上揭機
    車座墊加油時，適見甲○○所有黑色皮夾1 個【內有甲○○
    之國民身分證、信用卡、提款卡及現金新臺幣（下同）2,70
    0 元】置於機車內，而徒手竊取該皮夾得手後，即以尿急為
    由，前往前揭加油站設置之廁所內，並自皮夾內現金取出後
    ，另將該皮夾藏於廁所之天花板內。嗣經甲○○返家後始發
    覺皮夾失竊，而於94年11月23日晚上8 時33分報警，經警方
    調閱前揭加油站之監視錄影記錄並循線查獲上情。
二、案經甲○○訴由宜蘭縣警察局宜蘭分局報請臺灣宜蘭地方法
    院檢察署呈請臺灣高等法院檢察署檢察長核轉臺灣彰化地方
    法院檢察署檢察官偵查起訴。
    理  由
一、程序部分：
  (一)按案件由犯罪地或被告住所、居所或所在地之法院管轄，刑
    事訴訟法第5 條第1 項定有明文。又所謂「被告所在地」，
    乃指被告起訴當時所在之地而言，且以起訴時為準，至其所
    在之原因，無論自由或出於強制皆所不問。雖本案被告之住
    所地、犯罪地分別在宜蘭縣頭城鎮、員山鄉，然本案公訴人
    於95年6 月26日起訴並於95年7 月7 日繫屬本院時，被告係
    因另案在臺灣彰化監獄執行中，嗣於95年7 月24日因縮刑期
    滿執行完畢釋放等情，此有臺灣高等法院被告前案紀錄表1
    紙在卷可查，依上開說明，本院自有管轄權。
  (二)本案被告乙○○所犯係死刑、無期徒刑、最輕本刑為3 年以
    上有期徒刑以外之罪，其於準備程序就前揭被訴事實為有罪
    之陳述，經受命法官告知簡式審判程序之旨，並聽取其與公
    訴人之意見後，本院認無不得或不宜改依簡式審判程序進行
    之處，爰依刑事訴訟法第273 條之1 第1 項、第284 條之1
    ，裁定本案由受命法官獨任進行簡式審判程序，合先敘明。
二、訊據被告對其於上揭時地竊盜之事實，於本院審理時（參見
    本院95年7 月24日審判筆錄）坦承不諱，核與被害人即告訴
    人甲○○於警詢中陳述失竊情節相符（參見宜蘭縣警察局宜
    蘭分局警蘭偵字第094023106 號警卷第4 頁至第6 頁），且
    有贓物認領保管單1 紙、現場照片5 紙（參見同上警卷第7
    頁至第10頁）附卷可佐，核屬相符，足認被告上開自白，確
    與事實相符，本案事證明確，被告犯行堪以認定。
三、查被告行為後，刑法業於94年2 月2 日修正公布，95年7 月
    1 日起施行，如附表所示之相關法條均業經變更。按行為後
    法律有變更者，適用行為時之法律，但行為後之法律有利於
    行為人者，適用最有利於行為人之法律，修正後刑法第2 條
    第1 項定有明文。此條規定係規範行為後法律變更所生新舊
    法律比較適用之準據法，本身尚無新舊法比較之問題，於新
    法施行後，應一律適用新法第2 條第1 項之規定，為「從舊
    從輕」之比較。再按本次法律變更，比較時應就罪刑有關之
    共犯、未遂犯、想像競合犯、牽連犯、連續犯、結合犯，以
    及累犯加重、自首減輕暨其他法定加減原因（如身分加減）
    與加減例等一切情形，綜其全部罪刑之結果而為比較（最高
    法院95年5 月23日95年度第8 次刑庭會議決議參照），其比
    較理由及結果均詳如附表，先予敘明。
四、按刑法上竊盜罪既遂未遂區分之標準，係採權力支配說，即
    行為人將竊盜之客體，移入一己實力支配之下者為既遂，若
    著手於竊盜，而尚未脫離他人之持有，或未移入一己實力支
    配之下者，則為未遂。被告已將前揭他人財物移入一己實力
    支配之下，應屬竊盜既遂。核被告所為，係犯刑法第320 條
    第1 項之竊盜既遂罪。爰審酌被告正值壯年，貪慾圖利，不
    思以合法正當途徑賺取所得，竟徒手竊取他人上揭財物，另
    前於93年間，因竊盜案件，經臺灣宜蘭地方法院以94年度易
    字第18號刑事判決判處有期徒刑6 月，經上訴由臺灣高等法
    院以94年度上易字第952 號刑事判決撤銷原審判決，改判處
    有期徒刑8 月確定，於95年7 月24日因縮刑期滿執行完畢釋
    放（不構成累犯）等情，此有臺灣高等法院被告全國前案紀
    錄表、臺灣彰化地方法院檢察署刑案資料查註紀錄表各1 份
    存卷可考，仍不知悔改，理應從重量刑，然本院參酌被告犯
    後坦承犯行，且態度良好，所竊部分物品業經被害人取回，
    對被害人所生損害等其他一切情狀，量處如主文所示之刑，
    並諭知易科罰金之折算標準。
據上論斷，應依刑事訴訟法第273 條之1 第1 項、第299 條第1
項前段，刑法第2 條第1 項前段、第320 條第1 項、第41條第1
項前段（修正前），罰金罰鍰提高標準條例第1 條前段、第2 條
（修正前），判決如主文。
本案經檢察官郭玄義到庭執行職務。
中    華    民    國    95    年    7     月    31    日
                  刑事第一庭          法  官  唐中興
以上正本證明與原本無異。
如不服本判決，應於判決送達後十日內向本院提出上訴狀 (須附
繕本 )。
告訴人或被害人對於判決如有不服具備理由請求檢察官上訴者，
其上訴期間之計算係以檢察官收受判決正本之日期為準。
中    華    民    國    95    年    7     月    31    日
                                      書記官  施惠卿
【附錄本案判決論罪科刑法條全文】：
修正前中華民國刑法第320條
意圖為自己或第3 人不法之所有，而竊取他人之動產者，為竊盜
罪，處5 年以下有期徒刑、拘役或500元以下罰金。
意圖為自己或第3 人不法之利益，而竊佔他人之不動產者，依前
項之規定處斷。
前2項之未遂犯罰之。
【附表】：
┌──────┬─────────────┬─────────────┬───────┬────┐
│  相關變更  │行為時法（下稱舊法）之法條│裁判時法（下稱新法）之法條│比  較  理  由│備    註│
│            │及內容                    │及內容                    │              │        │
├──────┼─────────────┼─────────────┼───────┼────┤
│罰金刑貨幣單│【罰金罰鍰提高標準條例第1 │【刑法施行法第1 之1 條第1 │              │        │
│位之變更    │條前段、第5 條】          │項、第2 項】              │              │        │
│            │                          │                          │              │        │
│            │依法律應處罰金、罰鍰者，就│中華民國94年1 月7 日法修正│刑法之貨幣單位│經按現行│
│            │其原定數額得提高為2 倍至10│施行後，刑法分則編所定罰金│由「元（指銀元│法規所定│
│            │倍（刑法乃係定明10倍）。第│之貨幣單位為新臺幣。94年1 │）」變更為「新│貨幣單位│
│            │1 條所定得提高倍數之規定，│月7 日刑法修正時，刑法分則│臺幣」，且刑法│折算新臺│
│            │於本條例修正後制定之法律，│編未修正之條文定有罰金者，│分則之罰金數額│幣條例第│
│            │不適用之；本條例修正前公布│自94年1 月7 日刑法修正施行│，亦視該分則先│2 條之規│
│            │之法律，於本條例修正後修正│後，就其所定數額提高為30倍│前曾修正與否，│定折算後│
│            │其罰金罰鍰數額或法律經全部│。但72年6 月26日至94年1 月│而分別提高3 或│等值，是│
│            │修正而其罰金罰鍰數額未予變│7 日新增或修正之條文，就其│30倍。        │以新法並│
│            │更者，亦同。              │所定數額提高為3 倍。      │              │未較有利│
│            │                          │                          │              │。      │
├──────┼─────────────┼─────────────┼───────┼────┤
│罰金刑下限變│【修正前刑法第33條第5 款】│【刑法第33條第5 款】      │              │        │
│更          │                          │                          │              │        │
│            │罰金：（銀元）1 元以上。  │罰金：新臺幣1,000 元以上，│罰金刑之下限，│舊法有利│
│            │                          │以百元計算。              │由銀元10元（亦│        │
│            │                          │                          │經提高）即新臺│        │
│            │                          │                          │幣30元，提高為│        │
│            │                          │                          │新臺幣1,000 元│        │
│            │                          │                          │。            │        │
├──────┼─────────────┼─────────────┼───────┼────┤
│易科罰金折算│【修正前刑法第41條第1 項前│【刑法第41條第1 項前段】  │              │        │
│標準變更    │段、修正前罰金罰鍰提高標準│                          │              │        │
│            │條例第2 條】              │                          │              │        │
│            │                          │                          │              │        │
│            │犯最重本刑為5 年以下有期徒│犯最重本刑為5 年以下有期徒│易科罰金折算標│舊法有利│
│            │刑以下之刑之罪，而受6 個月│刑以下之刑之罪，而受6 個月│準由銀元300 元│        │
│            │以下有期徒刑或拘役之宣告…│以下有期徒刑或拘役之宣告者│即新臺幣900 元│        │
│            │得以（銀元）1 元以上（銀元│，得以新臺幣1,000 元、2,00│，提高為以新臺│        │
│            │）3 元以下折算1 日，易科罰│0 元或3,000 元折算1 日，易│幣1,000 元、2,│        │
│            │金。依刑法第41條易科罰金…│科罰金。                  │000 元或3,000 │        │
│            │就其原定數額提高為100 倍折│                          │元折算1日。   │        │
│            │算1 日；法律所定罰金數額未│                          │              │        │
│            │依本條例提高倍數，或其處罰│                          │              │        │
│            │法條無罰金刑之規定者，亦同│                          │              │        │
│            │。                        │                          │              │        │
│            │                          │                          │              │        │
│            │                          │                          │              │        │
│            │                          │                          │              │        │
╞═══╤══╪═════════════╧═════════════╧═══════╪════╡
│      │舊法│法定刑度：5 年以下有期徒刑、拘役或銀元5,000 元即新臺幣15,000元以下、銀│舊法最低│
│      │    │元10元即新臺幣30元以上罰金。經處以拘役，其易科罰金之標準為銀元300 元即│度刑及易│
│整體比│    │新臺幣900 元折算1 日。                                                │科罰金之│
│較結果├──┼───────────────────────────────────┤標準均較│
│      │新法│法定刑度：5 年以下有期徒刑、拘役或新臺幣15,000元以下、新臺幣1,000 元以│低，較為│
│      │    │上罰金，經處以拘役，其易科罰金之標準，縱按最低額，亦須以新臺幣1,000 元│有利被告│
│      │    │折算1 日。                                                            │。      │
╘═══╧══╧═══════════════════════════════════╧════╛


司法院資訊處製作；財團法人民間司法改革基金會備份。
